臺灣花蓮地方法院民事判決　九十一年度勞訴字第一號
　　原　　　告　丙○○
　　被　　　告　新光人壽保險股份有限公司
　　法定代理人　甲○○
　　訴訟代理人　乙○○
右當事人間確認僱傭關係存在事件，本院判決如左：
    主      文
確認原告與被告間之僱傭關係存在。
訴訟費用由被告負擔。
    事      實
甲、原告方面：
  一、聲明：如主文所示。
  二、陳述：
    (1)原告係任職於被告公司擔任收費處組長一職，因被告公司之保險客戶簡春美向
      被告申請手術保險金之理賠金共新台幣（以下同）一萬九千九百二十元，並非
      原告為簡春美辦理申請，被告核發款項後，亦未交給原告簽收，更未交給原告
      收領，而係同樣任職於被告公司之原告配偶魏慶生所侵占，詎被告卻誤以為原
      告挪用該理賠金而片面無正當理由終止僱傭契約，實屬違誤。況且如果前開理
      賠金是魏慶生所挪用，則魏慶生已經受到免職處罰，而客戶也可以證明與原告
      並無直接關係，則將原告免職並不公平。
    (2)對被告抗辯之陳述：
      理賠金交給服務人員依照公司規定要簽名，不用簽名的只有年金。證人林宛
        俞所陳述七月份原告還有收費等情，若是原告還有收費，會有原告製作之七
        月份花市作帳表，而且區主任挪用款項的情形也有過，所以區主任也必須要
        簽收。
      原告收費印章不是被告所提出之吳玉美送金單中之印章，該印章是公司刻給
        原告的，並沒有交給原告，都在區主任林宛俞那邊，原告收費時都用自己另
        外刻的連續章。送金單入金明細表是公司區主任交給內務，內務製作的，收
        費員應該另外有一張作帳大表（即收費處各級人員每日各項收支簽收表），
        作帳大表是原告本人親自填寫。收費時公司發給收費員二聯收費聯，收費後
        一聯給客戶，一聯收費員交回公司，收費聯是由內務交給主任，主任再交給
        收費員，收費聯沒有簽收。七月份如果沒有調整，收費聯要交給原告，不可
        能交給魏慶生；若是調整也不可能交給魏慶生。
      領取送金單都要收據，六月份原告之送金單都沒有與魏慶生重疊，為何七月
        份發生重疊，區主任七月初就不讓原告收費，是否因為新的人不熟悉客戶，
        所以又要魏慶生代收。
      區主任要交理賠金，原告一定會簽收。以前都有簽收，簽收資料都由區主任
        自己管理資料會不會留下來不知道。
      如果九十年七月份是原告收費，則被告花蓮分公司，應留有原告製作之收費
        處各級人員每日各項收支簽收表，但兩造到花蓮分公司查閱結果，並無九十
        年六、七份原告製作之上開收支簽收表。
  三、證據：提出簡春美聲明書、魏慶生切結書、被告公司九十年十一月十五日免職
      函、簽呈、被告公司（九十）新壽人懲字第０一三四號函、保險費送金單入金
      明細表、收費處各級人員每日各項收支簽收表、九十年五月份組長各項單據領
      用登記表等影本各一份、送金單影本二紙、票據明細表影本二份、被告公司業
      務傳真簡覆表影本二份、並請求傳訊證人簡春美、吳玉美。
乙、被告方面：
  一、聲明：(1)原告之訴駁回。(2)訴訟費用由原告負擔。
  二、陳述：
    (1)原告先前擔任被告公司花市收費處組長一職，任職期間負責為公司招攬保險、
      收取保費及辦理保戶申請事項、轉送理賠金等工作。詎於九十年七月間，竟假
      職務之便，將應轉送保戶簡春美之醫療理賠金共貳萬元挪為私用，而未將所應
      轉送之款項交付被告公司保戶。若前開理賠金是原告之配偶魏慶生挪用，則應
      該是原告將前開理賠金交給魏慶生，同樣違反被告公司之規定。
    (2)原告行為已嚴重違背其職務，依被告公司「收費業務重大缺失懲罰辦法」第一
      條之(一)第5.點，原告侵占理賠金款項之行為經被告公司內部查證屬實，被告予
      以追溯免職，並無不法。
    (3)再依勞動基準法第十二條第一項第四款，勞工有「違反勞動契約或工作規則，
      情節重大者」之情形時，雇主得不經預告終止契約。依同法同條第二項，應自
      知悉其情形之日起，三十日內終止契約。被告公司據以將原告免職之「收費業
      務重大缺失懲罰辦法」之性質應為工作規則，自不待言，而原告侵吞理賠金之
      行為已有觸犯刑責（業務侵占）之嫌，難謂情節非重大，被告公司終止契約並
      無不法。原告客戶簡春美申請系爭理賠金之日期為九十年七月八日，理賠金額
      於同年七月十六日核准並由原告主管林宛俞領取後轉交原告，因此，原告違反
      上開工作規則之情形應於七月十六日之後，而被告知悉該等侵吞理賠金情事之
      時點又應至少較七月十六日遲數十天（需經保戶簡春美詢問何以未收到理賠金
      並進行公司內部稽核查證確認），於同年十月五日查證屬實以簽呈方式議請懲
      處，故被告於同年十月十七日以（90）新壽人懲字第0134號函通知終止契約，
      並無逾三十日期間。
    (4)九十年六、七月份，因原告與魏慶生涉及侵占保費及理賠金，因此原告並未製
      作作帳大表，而是掛在區主任名下。而且被告提出原告收費區域之送金單，有
      些亦由魏慶生收取，可以證明原告與魏慶生客戶重疊。
  三、證據：提出簡春美聲明書、收費業務重大缺失懲罰辦法、林宛俞聲明書等影本
      各一份、保險金給付申請書影本六紙、送金單影本十七紙、和解書、理賠金簽
      收單、吳玉美送金單四紙、收據一紙為證，並請求傳訊證人林宛俞。
丙、本院依職權調閱台灣花蓮地方法院檢察署九十一年發查字第六四號被告魏慶生侵
    占案卷，並依職權傳喚證人魏慶生。
    理      由
一、原告起訴時，以新光人壽保險股份有限公司花蓮分公司為被告，嗣於本院言詞辯
    論時，將被告變更為新光人壽保險股份有限公司，被告新光人壽保險股份有限公
    司訴訟代理人亦表示同意，核與民事訴訟法第二百五十五條第一項第一款規定之
    情形相符，爰准許之，先此敘明。
二、原告起訴主張其原本任職於被告公司擔任花市收費處組長一職，嗣經被告以原告
    挪用保戶簡春美之理賠金一萬九千九百二十元，而終止與原告之僱傭契約之事實
    ，業據被告自認無訛，且有被告九十年十一月十五日免職函影本一份附卷可按。
    原告主張被告花蓮分公司核發之前開理賠金，並未交給原告收領，亦非原告所侵
    占等語，被告則以原告確實有收受前開理賠金，且若是魏慶生所挪用，則亦應是
    原告將前開理賠金交給魏慶生，同樣亦違反被告公司之規定等語置辯。故本件爭
    點，應在於原告有無收受前開客戶簡春美之理賠金？經查：
  (1)原告堅決否認被告花蓮分公司有交付前開理賠金予其收領之事實，而被告則舉證
    人林宛俞即花蓮市收費處區主任以證明上開事實，依證人林宛俞到庭證稱：「理
    賠金下來後我交給原告。依照作業規定五萬元以下理賠金是由分公司核發現金，
    然後由我即區主任簽收，簽收後交給服務人員，服務人員依規定也要簽收。但是
    我個人習慣理賠金交給服務人員都沒有讓他簽收，只看客戶簽收的回聯，本件有
    回聯，回聯並有簽名蓋章。本件我確定是把理賠金現金交給原告丙○○，並沒不
    是交給魏慶生。我因為本件沒有簽收也讓公司記過」、「七月份時公司就口頭把
    魏慶生的收費區收起來，所以我可以確定理賠金是交給原告。七月份原告還有負
    責壽豐服務區，原告停止壽豐服務區的正確時間是八月份」等語，再依被告提出
    之理賠金簽收單上，簡春美住院手術一萬九千九百二十元，確實由證人林宛俞於
    七月九日領取無訛，參酌證人林宛俞前開證詞，足認被告花蓮分公司核發之前開
    理賠金，由林宛俞領取後轉交時，違反公司之規定，並未交給收領之人簽收等情
     ，應堪認定。至被告提出九十年七月份，蓋有原告印章之保戶吳玉美保險費送
    金單以證明原告於九十年七月份仍有收取花蓮縣壽豐地區保險費之事實，然經證
    人吳玉美到庭證稱：其在九十年八月份坐月子之前，保險費是其自行至被告花蓮
    分公司繳費，原告並未向其收費，九十年六月以前，是原告向其收受保險費，六
    月之後原告並未來收等語明確，是以依被告所提出之上開吳玉美保險費送金單，
    其上雖蓋有原告姓名之收費人員印章，但與真正收費之實際人員並不相符；另關
    於原告所主張如其九十年七月份仍有收費，則被告公司應留有其製作之九十年七
    月份收費處各級人員每日各項收支簽收表乙節，被告則陳明因公司主任稱九十年
    六、七月份原告與魏慶生涉及侵占保費及理賠金，所以並沒有作上開簽收表，而
    是掛在主任名下等語，是被告對原告主張之事實，均未能提出相關之資料以為佐
    證，況且如依證人林宛俞之證詞，在九十年八月份才將原告壽豐收費區收回，則
    應不可能有如被告所述：原告未製作簽收表，是掛在主任名下之情形，而仍應由
    原告製作九十年六、七月份之收費處各級人員每日各項收支簽收表，方屬合理。
    是以證人林宛俞之證詞既有疑點，則尚難以證人林宛俞之單一之證詞而認為原告
    確實收領前開理賠金。
  (2)被告所提出附卷之九十年七月份花蓮縣壽豐鄉區域原告代號（Ｂ５）、（７６）
    之送金單影本，其上雖蓋有魏慶生之印章，然被告對於上開送金單究竟由何人收
    領，仍未能提出相當之證據以資佐證，參酌前開客戶吳玉美之送金單上所蓋原告
    姓名之印章，亦非原告所蓋用等情，尚難據此即認前開蓋用魏慶生印章之送金單
    ，即是原告交給魏慶生去收費，而有被告所辯客戶重疊之問題。
  (3)況且依照證人簡春美即前開理賠金申請人到庭證稱：理賠金是平常跟我收保險費
    的男子幫我辦手續的，但是理賠金慢了幾個月才給我，期中被告公司的人來問我
    理賠金有沒有給我，我說沒有，後來慢了幾個月跟我收保險費的人才拿理賠金給
    我，在辦理理賠的過程中並未見到原告等語，依上開證詞，堪認原告並未辦理此
    項理賠金之申請。
  (4)從而，綜合證人林宛俞、簡春美之證詞、被告提出之客戶吳玉美保險費送金單、
    九十年七月份收費處各級人員每日各項收支簽收表並未由原告製作等節，原告主
    張並未收受前開理賠金之交付等情，尚堪採信。
三、綜上各節，本件原告既難認為有收領客戶理賠金後予以侵占之行為，則被告以原
    告侵占前開理賠金，而據以終止與原告之僱傭關係，實非有理，從而原告依據僱
    傭契約訴請確認其與被告之僱傭關係存在，為有理由，應予准許。
四、本件事證已臻明確，兩造其餘主張陳述及所提之證據，於判決之基礎並無影響，
    爰不一一論駁，併此敘明。
據上論結，原告之訴為有理由，並依民事訴訟法第七十八條，判決如主文。
中　　　華　　　民　　　國　　九十一　　年　　　六　　　月　　四    　　日
　　　　　　　　　　　　臺灣花蓮地方法院民事庭
~B法　　　官　林碧玲
右正本證明與原本無異。
如對本判決不服，應於送達後廿日內，向本院提出上訴狀（應抄附繕本）。
~B法院書記官　林揚奇
中　　　華　　　民　　　國　　九十一　　年　　 六 　　　月　　 四   　　日
